臺灣臺中地方法院刑事裁定　　　　　　　　　　　　九十三年度自緝字第五八三號
　　自　訴　人　甲○○
　　被　　　告　乙○○
右列被告因詐欺案件，經自訴人提起自訴，本院裁定如左：
    主  文
自訴駁回。
    理  由
一、自訴意旨略以：被告乙○○、劉芳玲（業經本院於民國九十三年四月二日以九十
    二年度自緝字第五八四號判決無罪確定）係夫妻關係，渠等明知無支付能力，竟
    於九十年四、五月間陸續持被告乙○○、劉芳玲及案外人張春樹、丙○○、廖玉
    鸞、邱岦宏、瑋泰營造有限公司（下稱瑋泰公司）等所簽發之支票共計十二紙【
    詳如附表一，金額合計新臺幣（下同）八百七十三萬八千六百四十一元】，向自
    訴人甲○○調借現金，自訴人甲○○遂貸予被告二人總計八百五十八萬七千八百
    元之現金（下稱本件借款）。詎前開支票十二紙屆期，經自訴人甲○○提示請求
    付款，竟全數遭退票，且該等支票之存戶均成為拒絕往來戶，經自訴人甲○○屢
    次催討，被告乙○○、劉芳玲均置之不理，甚而避不見面，因認被告乙○○與劉
    芳玲共同涉犯刑法第三百三十九條第一項之詐欺取財罪嫌云云。
二、按法院或受命法官於自訴案件第一次審判期日前訊問及調查結果，如認為案件有
    刑事訴訟法第二百五十二條至第二百五十四條之情形者，得以裁定駁回其自訴，
    同法第三百二十六條第三項定有明文。次按犯罪事實應依證據認定之，無證據不
    得認定犯罪事實，刑事訴訟法第一百五十四條第二項定有明文。刑事訴訟制度受
    「倘有懷疑，則從被告之利益為解釋」、「被告應被推定為無罪」原則所支配，
    故得為訴訟上證明者，無論為直接或間接證據，須客觀上於吾人一般社會生活經
    驗均不致有所懷疑，而達於確信之程度者，且除認定被告犯罪之外，無從本於同
    一事證為其他有利於被告之合理推斷，始可據為有罪之認定，倘其證明尚未達於
    確信之程度，而有合理可疑存在時，即難據對被告為不利之認定，換言之，在「
    法律判斷」上，即不能為被告有罪之認定。
三、本件自訴人甲○○認被告乙○○涉犯刑法第三百三十九條第一項之詐欺取財罪嫌
    ，無非係以卷附本件支票影本十二紙及各該支票因存款不足或成為拒絕往來之退
    票理由單共十二紙為其論述之依據。訊據被告乙○○堅決否認有何對自訴人甲○○詐欺取財之犯行，辯稱：伊並未持用支票向自訴人借款，而該八百多萬元借款
    係伊前妻劉芳玲向自訴人所借，且自訴人已與劉芳玲達成和解等語；經查：(一)被
    告乙○○之前妻劉芳玲確係於九十年四、五月間以本案支票十二紙向自訴人甲○○暨其女友黃暐倩貸得款項共計八百五十八萬七千八百元等情，業據劉芳玲於本
    院九十二年度自緝字第五八四號案件審理時坦認不諱，復有自訴人甲○○所提之
    以黃暐倩名義匯款之匯款單影本三紙在卷可稽。(二)惟本案支票之發票人共計有七
    人，包括被告乙○○、劉芳玲及案外人廖玉鸞、邱岦宏、瑋泰公司、丙○○、張
    春樹等人，其中除案外人丙○○如附表二編號五之支票帳戶、被告乙○○如附表
    二編號六之二之支票帳戶分別係於九十年五月十日、九十年二月九日設立者外，
    餘皆早自六十九年至八十八年間，即已設立使用；另前開發票人之支票帳戶開始
    退票之時間亦均在九十年五月三十一日以後；且該等支票帳戶經公告成為拒絕往
    來戶之時間復均在九十年六月十五日以後等情，有亞太商業銀行豐原分行九十一
    年八月六日（九一）亞豐字第一四七號函暨檢附之事故票據明細查詢表（以上乃
    被告劉芳玲之支票帳戶資料）、臺中市第二信用合作社九十一年七月二十九日中
    市二信總字第九七九號函暨檢附之退票明細查詢表、臺中市第二信用合作社九十
    二年十二月十八日中二信總字第一七０七號函暨帳戶戶況查詢表（以上乃案外人
    廖玉鸞之支票帳戶資料）、三信商業銀行股份有限公司九十一年七月三十日三信
    銀管字第一三０二號函暨檢附之退票紀錄表、三信商業銀行股份有限公司九十二
    年十二月二十三日三信銀管字第二五六四號函暨支票存款退票記錄表（以上乃案
    外人邱岦宏之支票帳戶資料）、臺中商業銀行股份有限公司東豐原分行九十一年
    七月二十四日中東豐第一七七號函暨檢附之退票明細表（以上乃案外人瑋泰公司
    之支票帳戶資料）、臺中商業銀行股份有限公司東豐原分行九十一年七月二十四
    日中東豐第一七六號函暨檢附之退票明細表（以上乃案外人丙○○之支票帳戶資
    料）、豐原信用合作社九十一年八月二十日豐信字第０五三二號函暨退票登記簿
    、三信商業銀行股份有限公司九十二年十二月三十日三信銀管字第二六０五號函
    、豐原信用合作社九十二年十二月三十日豐信字第第０七０四號函（以上乃同案
    被告乙○○之支票帳戶資料）、豐原信用合作社九十一年八月二十日豐信字第０
    五三三號函暨退票登記簿、豐原信用合作社九十二年十二月三十日豐信字第０七
    ０五號函（以上乃案外人張春樹之支票帳戶資料）附於本院九十一年度自字第五
    六三號及九十二年度自緝字第五八四號刑事案卷可稽。則被告乙○○之前妻劉芳
    玲所持向自訴人借款周轉之支票於借款當時多係開立已久，且信用良好，直至九
    十年四、五月間均無退票記錄之支票，再該等支票成為拒絕往來戶之時間亦皆晚
    於劉芳玲借款之時間，是尚難據此認定劉芳玲於以前開支票借款時，有何施用詐
    術之犯行。(三)又劉芳玲以前開支票向自訴人借款時，多有在上開支票背面背書，
    而自願負有票據法上之背書人責任，有上開支票之背面影本共十二紙在卷可徵，
    足見劉芳玲持向自訴人借款之初，應無為自己不法所有之意圖甚明。(四)再劉芳玲
    於九十年之前，係經營鋁門窗業務，與案外人黃暐倩所經營之「聖傑行」即有生
    意上往來，渠等交易往來均是以給付支票之方式付清款項，業據案外人黃暐倩於
    本院九十二年度自緝字第五八四號詐欺案件審理時到庭證述綦詳（見本院九十二
    年度自緝字第五八四號卷第一一六頁即九十三年三月十九日審理筆錄），且有付
    款簽收簿影本四紙附卷可參，是劉芳玲與案外人黃暐倩間之金錢往來顯非僅有本
    件借款而已，而劉芳玲先前給付之支票既均有兌現，足見渠雙方間應早已存有信
    賴之基礎，是案外人黃暐倩與自訴人甲○○二人決議調借現金予劉芳玲，尚難認
    係因劉芳玲施用詐術，使渠等陷於錯誤始答應借款無訛。(五)據上所述，本件持用
    被告乙○○所開立之支票向自訴人借款之劉芳玲，既查無意圖為自己不法之所有
    ，而施用詐術使人交付財物之犯行，被告乙○○自無從與劉芳玲有何共同犯意之
    聯絡及行為之分擔，是自訴人指訴被告乙○○之犯罪事實，核與刑法第三百三十
    九條第一項之詐欺取財罪之構成要件尚有未合，自不得僅憑自訴人甲○○之片面
    指訴，即認被告乙○○涉有詐欺取財之犯行。(六)本件應純屬債務不履行之民事紛
    爭，宜循民事訴訟程序解決，又劉芳玲與自訴人間，確於九十三年三月二十七日
    達成和解，有清償借款切結書影本一份附於本院九十二年度自緝字第五八四號案
    卷可稽。(七)此外，復查無其他積極證據足資證明被告乙○○有何共同詐欺取財之
    犯行，應認被告乙○○犯罪嫌疑顯有不足，核有刑事訴訟法第二百五十二條第十
    款所規定之情形，參照前揭說明，爰以裁定駁回自訴人之自訴。
據上論斷，應依刑事訴訟法第三百二十六條第三項、第二百五十二條第十款，裁定如
主文。
中      華      民      國    九十三    年     十一     月      三      日
                                臺灣臺中地方法院刑事第十三庭
                                    審判長  法  官  許  旭  聖
                                            法  官  陳  可  薇
                                            法  官  許  月  馨
右正本證明與原本無異。
如不服本裁定，應於裁定送達後五日內，向本院提出抗告狀抗告於台灣高等法院台中
分院（須附繕本）。
                                            書記官
中      華      民      國    九十三    年     十一     月      三      日
~FO
附表一
┌──┬────────┬───────┬───┬─────────┐
│編號│  支票號碼      │票面金額      │發票人│付款銀行          │
│    │                │（新臺幣）    │      │                  │
├──┼────────┼───────┼───┼─────────┤
│ 一 │ＡＢ0000000     │一百萬元      │劉芳玲│亞太銀行豐原分行  │
├──┼────────┼───────┼───┼─────────┤
│ 二 │ＤＮ0000000     │十八萬元      │乙○○│豐原信合社中山分社│
├──┼────────┼───────┼───┼─────────┤
│ 三 │ＤＮ0000000     │三百萬元      │乙○○│豐原信合社中山分社│
├──┼────────┼───────┼───┼─────────┤
│ 四 │ＮＡ0000000     │七十五萬五千三│乙○○│三信商銀豐原分行  │
│    │                │百四十一元    │      │                  │
├──┼────────┼───────┼───┼─────────┤
│ 五 │ＤＮ0000000     │二百萬元      │張春樹│豐原信合社中山分社│
├──┼────────┼───────┼───┼─────────┤
│ 六 │ＴＦＡ0000000   │四十二萬七千三│丙○○│臺中商銀東豐原分行│
│    │                │百元          │      │                  │
├──┼────────┼───────┼───┼─────────┤
│ 七 │ＩＭ0000000     │五十二萬七千元│廖玉鸞│臺中二信中興分社  │
├──┼────────┼───────┼───┼─────────┤
│ 八 │ＩＭ0000000     │四十八萬七千元│廖玉鸞│臺中二信中興分社  │
├──┼────────┼───────┼───┼─────────┤
│ 九 │ＩＭ0000000     │八萬四千元    │廖玉鸞│臺中二信中興分社  │
├──┼────────┼───────┼───┼─────────┤
│ 十 │ＩＭ0000000     │八萬四千元    │廖玉鸞│臺中二信中興分社  │
├──┼────────┼───────┼───┼─────────┤
│十一│ＦＡ0000000     │十萬元        │邱岦宏│三信商銀國光分行  │
├──┼────────┼───────┼───┼─────────┤
│十二│ＴＦＡ0000000   │十萬元        │瑋泰營│臺中商銀東豐原分行│
│    │                │              │造有限│                  │
│    │                │              │公司  │                  │
└──┴────────┴───────┴───┴─────────┘
